臺灣桃園地方法院交通事件裁定　　　　93年度交聲更字第16號
原處分機關　交通部公路總局新竹區監理所桃園監理站
異　議　人
即受處分人　乙○○
　　　　　　甲○○
上列異議人因違反道路交通管理處罰條例案件，不服交通部公路
總局新竹區監理所桃園監理站中華民國93年2 月18日桃監裁罰字
第裁52-D1A502655號違反道路交通管理事件裁決書所為之處分（
原舉發案號：桃園縣警察局92年11月30日90桃警局交字第D1A502
65 5號），聲明異議，本院於93年5 月27日裁定（93年度交聲字
第114 號），異議人不服，提起抗告，經臺灣高等法院於93年9
月22日以93年度交抗字第451 號裁定撤銷發回，本院更為裁定如
下：
    主  文
原處分撤銷。
乙○○、甲○○均不罰。
    理  由
一、聲明異議意旨略以：異議人乙○○駕駛異議人甲○○所有之
    車號7885-FR 號自用小客車於民國92年11月30日與友人一同
    駕駛汽車出遊，於同日凌晨3 時25分許行經台七乙線14.5公
    里處，當時雖有2 輛以上汽車共同在道路上行駛，但其並未
    在道路上蛇行或以其他危險方法駕駛，或在道路上競賽、競
    駛，更無如舉發通知單上記載之集結5 輛車在道路上競駛之
    事實，況罰單上也無車速之記載，如何認定其有競駛行為；
    而警方當時是先攔停前方2 輛汽車後，約隔10數分鐘，異議
    人乙○○等3 輛車才到達現場，如何集結5 輛車在道路上競
    駛？經其當場向取締員警提出異議，警員則回答：上級長官
    交待要抓飆車族，因為真正的飆車車隊跑了，只有抓你們，
    算你們倒楣云云，從而異議人乙○○確實未有如裁決書所指
    「2 輛以上汽車共同在道路上競駛」之違規行為，為此聲明
    異議等語。
二、按法院受理交通事件，準用刑事訴訟法之規定，道路交通管
    理處罰條例第89條前段定有明文。而「認定犯罪事實所憑之
    證據，雖不以直接證據為限，間接證據亦包括在內，然而無
    論直接證據或間接證據，其為訴訟上之證明，須於通常一般
    之人均不致有所懷疑，而得確信其為真實之程度者，始得據
    為有罪之認定，倘其證明尚未達到此一程度，而有合理之懷
    疑存在而無從使事實審法院得有罪之確信時，即應由法院為
    諭知被告無罪之判決。」（最高法院76年台上字第4986號判
    例意旨），即法院審理違反道路交通管理處罰條例聲請異議
    案件時，亦應有其適用。易言之，法院應憑證據認定異議人
    即受處分人之違規事實，如仍有合理懷疑存在時，即應從有
    利於受處分人之認定。
三、經查：
  (一)本件係受處分人即異議人乙○○於92年11月30日3 時25分許
    ，駕駛受處分人即異議人甲○○所有之車牌號碼7885-FR 號
    自用小客車，行經台七線14.5公里處時，經桃園縣政府警察
    局大溪分局三民派出所警員攔停，舉發其有「集結5 輛車在
    道上競駛」之行為，而填掣桃園縣警察局90桃警局交字第D1
    A 502655號舉發違反道路交通管理事件通知單，異議人申訴
    不服舉發後，原處分機關仍認異議人乙○○有「2 輛以上汽
    車共同在道路上競駛」；異議人甲○○則有「駕駛人駕駛汽
    車與他車在道路上競駛者（處車主）」之違規，而於93年2
    月18日以桃監裁罰字第裁52-D1A502655號裁決書，分別依道
    路交通管理處罰條例第43條第3 項、第4 項之規定，對異議
    人乙○○裁處罰鍰新臺幣3 萬元，吊銷駕駛執照，3 年內禁
    考；並對異議人甲○○裁處吊扣汽車牌照3 個月等情，固有
    前揭舉發違反道路交通管理事件通知單、裁決書及陳述單等
    影本附卷可稽。
  (二)惟訊據異議人乙○○則堅詞否認有何違規之情事，辯稱：當
    日是與友人游文峰、曹祥旭一同駕車去復興鄉爺亨溫泉，因
    係初次前往，故伊一邊看車內PDA 導航系統，一邊開車，車
    速約每小時3 、40公里，游文峰、曹祥旭二車則跟隨在後，
    被攔下的5 輛車中，伊只認識游文峰、曹祥旭，不認識其他
    2 輛車之駕駛人，彼此間亦無競駛、跨線、超車或併駛之行
    為等語。而本件舉發之經過，係警員在現場分為3 個點，第
    1 個點為蒐證點，係由桃園縣政府警察大溪分局5 組員警架
    ，即路檢點，異議人乙○○及其友人游文峰、曹祥旭等3 車
    ，經過蒐證點時，蒐證組立即攝影蒐證，並通報第2 點及第
    3 個點包夾，因其在路檢點處已事先將車道圍住，故異議人
    等3 車於路檢點即遭攔停等情，固據證人即值勤員警林永生
    、宋豪傑於本院調查時證述綦詳，復有桃園縣政府警察局大
    溪分局執行92年11月30日自辦防制（危險駕駛）飆車、取締
    酒駕、春順風專案警網行動計畫表影本1 份在卷可參，然證
    人林永生於本院94年1 月27日調查時，既證稱：我們是在直
    路上設路檢點，距異議人來車方向最後一個彎道約有300 公
    尺，從異議人他們過彎到伊攔停取締為止，均未見到異議人
    等3 車間有競駛、跨線、併駛競逐之情形等語，另證人宋豪
    傑則於本院93年5 月6 日調查時，指稱：當日伊與組長張有
    財負在第1 點負責蒐證，當時前後都沒有來車的情況下，聽
    到遠處傳來很大聲的引擎聲，之後我們就負責蒐證，親眼目
    睹他們車隊經過，他們車子是一部車接著一部車進來，我們
    在蒐證點待了約15秒之後就尾隨他們車隊前進，因已相隔15
    秒左右，所以跟車時並沒有看到他們的車子，途中沒有看到
    有車子迴轉，也未見到車子從岔路離開或進入該路段等語，
    ，顯見上開證人俱未目擊異議人有與其他車輛共同在道路上
    競駛、競技之違規情事。
  (三)雖證人宋豪傑、林永生於本院調查時，分別指稱：異議人之
    車速超過50公里及60公里以上，然不惟為異議人所堅詞否認
    ，且道路交通管理處理條例第43條第3 項之規定，係指二以
    上之車輛在道路上競駛，有影響交通順暢及危害行車安全之
    情形而言，非謂行駛達一定車速以上即屬競駛，而證人林永
    生、宋豪傑既未目睹異議人在道路上有跨線、併駛競逐等危
    及行車安全之行為，已如前述，再參以值勤警員於取締本件
    交通違規事件時所拍攝之錄影帶轉拷之光碟片，經本院於93
    年4 月15日及同年5 月6 日當庭勘驗結果，其4 分50秒畫面
    中先有2 輛車急駛而過，其中即無車輛通過蒐證點，迨5分
    21秒畫面中，始出現異議人乙○○、游文峰、曹旭祥所駕車
    號78 85-FR號、車號1795-FQ 號及2912-FQ 號等3 輛馬自達
    廠牌同車系之自用小客車，已與前述急駛而過之2 輛車通過
    蒐證點之時間，相隔達31秒，若以時速50公里換算，其間距
    亦約有400 餘公尺之遠，倘異議人等3 車確與上述2 車競駛
    ，衡情豈有相距如此遙遠之理，另異議人等3 車前後亦有相
    當之行駛間距，光碟上復未能顯示上開5 輛車間，有何跨線
    、超車或併駛、競逐之情形，足見異議人所辯：未競駛飆車
    等語，尚非全然不可採信。至證人林永生、宋豪傑此部分證
    述，則未涉及競駛之要件，自不足採為認定異議人有本件違
    規之證據。
四、綜上所述，本件依現存之證據，尚無法認定異議人乙○○確
    有於道路上競駛、競技之違規行為，揆諸前揭法律意旨，即
    應對異議人為有利之認定。原處分機關未察及此，逕依道路
    交通管理處罰條例第43條第3 項、第4 項、第63條第1 項之
    規定為上開裁罰，尚有未洽，本件異議人之聲明異議為有理
    由，應由本院將原處分撤銷，改諭知異議人二人之行為均不
    罰，以資適法。
五、據上論斷，應依道路交通案件處理辦法第20條前段，裁定如
    主文。
中　　華　　民　　國　　94　　年　　4 　　月　　29　　日
                     臺灣桃園地方法院交通法庭
                             法  官   丁俊成
以上正本證明與原本無異
如不服本裁定，應於裁定送達後5 日內向本院提出抗告狀。
                             書記官   簡慧瑛
中　　華　　民　　國　　94　　年　　5 　　月　　3 　　日
